臺北高等行政法院判決　　　　　　　　　　　　　　　九十年度訴字第四七五七號
　　　　　　　　　　　　　　　.
　　原　　　告　美商‧美國聯合包裹服務公司
　　代　表　人　甲○○○○○○.
　　訴訟代理人　林秋琴律師
　　　　　　　　陳彥希律師　 （兼送達代收人）
　　　　　　　　黃慶源律師
　　右　一　人
　　複 代理 人　陳絲倩律師
　　被　　　告　經濟部智慧財產局
　　代　表　人　陳明邦（局長）住同右
　　訴訟代理人　乙○○
　　參　加　人　美商．聯合航空股份有限公司
　　代　表　人　史蒂芬Ｍ．瑞雪.
　　訴訟代理人　楊祺雄律師
　　　　　　　　劉法正律師　 （兼送達代收人）
　　右　一　人
　　複 代理 人　洪燕媺律師
右當事人間因服務標章異議事件，原告不服經濟部中華民國九十年五月十一日經（九
０）訴字第０九００六三０九五七０號訴願決定，提起行政訴訟，並經本院裁定命參
加人獨立參加被告之訴訟。本院判決如左：
　　主  文
原告之訴駁回。
訴訟費用由原告負擔。
　　事  實
一、事實概要：參加人於民國（下同）八十八年五月二十六日以「UNITED SERVICES
    」服務標章，指定使用於當時商標法施行細則第四十九條所定商品及服務分類表
    第四十二類之有關航空工程技術之諮詢及顧問服務，向被告申請註冊，經被告審
    查准列為審定第一二七０六五號服務標章（如附圖一，下稱系爭標章）。嗣原告
    以該審定服務標章有違商標法第七十七條準用第三十七條第七、十二、十四款之
    規定，檢據如附圖二之標章（下稱據以異議標章）對之提出異議，經被告審查，
    於九十年一月十八日以中台異字第八九０九五二號服務標章異議審定書為異議不
    成立之處分。原告不服，提起訴願，經遭駁回，遂提起本件行政訴訟。
二、兩造聲明：
　　(一)原告聲明求為判決：
    1.訴願決定及原處分均撤銷。
    2.命被告應為審定第一二七０六五號「UNITED SERVICES」服務標章異議成立之
      處分。
　　(二)被告及參加人聲明求為判決：駁回原告之訴。
三、兩造之爭點：系爭服務標章是否有異議審定時商標法第七十七條準用第三十七條
    　　　　　　第七款、第十二款及第十四款規定之情形，而不得申請註冊？
甲、原告主張之理由：
　一按服務標章圖樣係「相同或近似他人著名之標章有致公眾混淆誤認之虞者」、「
　　相同或近似於他人同一服務或類似服務之註冊服務標章者」暨「相同或近似於他
　　人先使用於同一服務或類似服務，而申請人因與該他人間具有契約、地理、業務
　　往來或其他關係，知悉他人服務標章存在者」，不得申請註冊，為商標法第七十
　　七條準用第三十七條第七、十二及十四款所明定。上開條款規定之適用均以標章
　　圖樣相同或近似為前提，依行政院台七十四經字第一八０六八號函准修正備查之
　　「商標近似審查標準」八、一及二之(八)意旨，一旦彼此標章圖樣上之外文有一單
　　字或主要部分相同，有致混同誤認之虞者，即為外觀近似，亦即構成近似標章，
　　均先陳明。
　二觀諸系爭標章圖樣係由一般書寫體之二外文單字「UNITED SERVICES」所組成，
　　與原告據以異議之註冊第一００二五九號「UNITED PARCEL SERVICE」標章互為
    比較，顯見系爭標章所僅有之二外文單字均含於據以異議標章之外文內，即知系
　　爭標章之外文即為據以異議外文標章之主要部分，依前述行政院頒審查基準八、
    一及二之(八)意旨，系爭標章在外觀上與據以異議標章構成近似，異時異地隔離觀
    察，應有致一般消費者混同誤認之虞，二者為近似標章，洵無疑義。茲因彼此標
    章所指定之服務既屬相同或類似，依首揭法第十二款規定，系爭標章自無申請註
    冊之餘地，所獲之核准審定依法亦應予以撤銷。詎被告認定二者固均有相同之外
    文單字「UNITED」、「SERVICES」，然查系爭服務標章圖樣「UNITED SERVICES」
    ，其義為「聯合服務」，與據以異議標章圖樣「UNITED PARCEL SERVICE」
    ，其義為「聯合包裹服務」，在觀念上仍有其差異，且外觀字數上亦繁簡有別，
    消費者尚非不可區辨；然而對照前述之說明，系爭標章與據以異議標章除含有相
    同字元外，二者既是由一般書寫體之外文單字所組成，並無特殊設計，字義上同
    樣的傳達了「聯合服務」（即英文單字「UNITED SERVICES」）之訊息，於異時
    異地隔離為通體觀察，殊難不令一般消費者對此二者提供服務之來源產生混淆誤
    認，由此可見，原處分顯屬有誤。
　三復查，參加人曾於西元一九九四年間與原告簽署和解契約，承諾不使用或申請任
　　何含有外文「UNITED」之標章於任何國家，考其動機本即為避免一般消費者之混
　　淆誤認，而參加人既為此協議，更可資以作為證明系爭標章與據以異議標章間有
　　致公眾混淆之力據，當非如被告所言，單純僅係二造當事人間之私權爭議，尚難
　　執為系爭標章有致公眾混淆誤認之虞之論據云云。
　四再者，原告為世界第一大郵件包裹快遞公司，創始於西元一九０七年，迄今遞送
　　網路遍及歐、亞、非、美、澳等全球一百八十個以上之國家地區（包括台灣），
　　西元一九九九年總遞送件數達三十二．八億，收益則為二百七十一億美金，雇用
　　員工全數為三十四萬四千人，擁有航空遞送專機及包機共五百七十五架。九十餘
　　年來，原告秉持著卓越的服務品質及體貼的待客態度，已迅速地於郵件包裹快遞
　　服務拔得頭籌，獲致少有人得望其項背之地位，近年來更挾其如日中天之勢，多
　　角化經營其業務至各類服飾、手套、襪子、帽子、玩具、文具、鞋子、背包等產
　　品，由於物美價廉，已廣為消費者選用。原告更以公司外文名稱特取部分「
　　United Parcel Service」作為商標或服務標章，廣泛於世界一百五十餘個以上
　　之國家地區，申請註冊於遞送服務及服飾商品，隨著原告足跡之遍及全球，據以
　　異議標章亦成為歷史悠久，夙著盛譽之著名標章。茲以下列資料加以證明：
　(一)原告於中華民國獲准註冊「UNITED PARCEL SERVICE」之服務標章註冊證影本；
　(二)原告公司概況摘要；
　　由此文件可知，原告創設於西元一九０七年，服務遍及一百八十個以上國家地區
　　，且於西元一九九一年被知名的美國財富雜誌推舉為郵遞運輸服務之第一名企業
　　。
　(三)西元一九八八年據爭標章使用於襪子、手套、帽子、毛衣、雨衣、背包、眼鏡、
　　鞋子、玩具、鐘、錶、文具等商品之型錄影本及各種「UNITED PARCEL SERVICE
　　」之文宣資料；
　(四)原告西元一九八八年中文型錄影本乙份；
　(五)西元一九八八年至一九九二年關於原告之報章雜誌文宣廣告影本乙份；
　(六)八十一年五月至八十二年六月原告於中國郵報之廣告影本；
　(七)原告之網站下載資料影本乙份。
　　凡此足徵，據以異議標章確已馳名國際，消費者一見之必能立即產生其為原告所
　　專有之聯想，其為世界著名標章，洵無疑義。茲參加人竟以與之近似之外文圖樣
　　「UNITED SERVICES」申請註冊為服務標章，則系爭標章有致消費者混同誤認其
　　服務來源之虞，至為灼然，徵諸首揭商標法第七款規定，系爭標章自不得獲准註
　　冊。
　五據以異議標章為著名標章暨系爭標章與之構成近似之事實均已如前述，茲應再予
　　陳明者，為參加人曾於西元一九九四年七月十四日與原告簽署和解合約，承諾不
　　使用或申請註冊任何含有外文「UNITED」或其中譯文之任何商標、服務標章於任
　　一國家。今參加人向被告申請註冊系爭標章，即已違反雙方合約之規定，且參加
　　人顯早已知悉原告服務標章存在，而仍以近似之系爭標章申請註冊，客觀上亦已
　　違反首揭商標法第十四款之規定意旨，可得確認。前述見解雖經被告以二者之服
　　務性質並不相同，服務之內容、行銷管道亦有差異，且前者服務性質核屬提供特
　　定航空工程技術有關之諮詢及顧問服務，與後者就工業專門技術之研究及其顧問
　　等服務，分屬不同之專業領域，依一般社會通念及市場交易情形，尚無使一般消
　　費者誤認其來自相同或有關聯之來源，難謂構成類似，據不予適用前揭條文云云
　　，惟被告似忽略據以異議標章之服務內容本係為「改進貨物包裹運送速度及其顧
　　問及可靠度並降低運送成本之科學及工業專門技術之研究及顧問」，與系爭標章
　　所謂「有關航空工程技術之諮詢與顧問服務」間，實具有共同或關聯之處，如何
　　得區分其分屬不同專業領域，前述見解並未明示，更遑論其功能、銷售管道及場
　　所有如何之不同，對此，被告似有再予審酌之必要。
　六綜上論陳，系爭標章與原告世界著名之據以異議標章在外觀極為雷同，且指定使
　　用於「有關航空工程技術之諮詢及顧問服務」與據以異議標章之指定服務：「工
　　業專門技術之研究及其顧問」既屬相同或類似，又參加人已違反合約約定申請系
　　爭標章註冊，依商標法第三十七條第七款、第十二款及第十四款規定，自不得申
　　請註冊。被告准其審定，容有可議，而訴願機關復予維持，亦同有疏漏，不應維
　　持。請賜判如訴之聲明，以符法制。
乙、被告主張之理由：
　一服務標章圖樣「相同或近似於他人著名之商標或標章，有致公眾混淆誤認之虞者
　　」，不得申請註冊，為本件服務標章異議審定時商標法第七十七條準用第三十七
　　條第七款所明定。又所稱「著名之商標或標章」，係指有客觀證據足以認定該商
　　標或標章已廣為相關事業或消費者所普遍認知者而言，復為商標法施行細則第三
　　十一條第一項所明定。所謂「有致公眾混淆誤認之虞」，係指服務標章圖樣有使
　　一般消費者對其營業服務之性質、來源或提供者發生混淆誤認之虞而言。又本款
　　之適用除相同或近似於他人著名之商標或標章外，尚須有使公眾混淆誤認之虞，
　　始足當之。而有無使公眾產生混淆誤認之虞，應就商標或標章識別性之程度、是
　　否具有創意、所指定使用商品或服務相關及類似程度、購買人之注意力等相關因
　　素判斷之。
　二本件原告主張其為世界第一大郵件包裹快遞公司，創始於西元一九○七年，迄今
　　遞送網路遍及歐、亞、非、美、澳等全球一百八十個以上國家地區（包括台灣）
　　，雇用員工數為二十五萬二千人，擁有航空遞送專機一百六十二架。近年來更多
　　角化經營其業務至各類服飾、手套、襪子等產品。原告復以公司名稱特取部分「
　　UNITED PARCEL SERVICE」作為標章廣泛於世界一百五十餘國申請註冊於遞送服
　　務及服飾商品，隨著原告足跡遍及全球，據以異議標章亦成為歷史悠久，夙著盛
　　譽之著名標章。參加人以近似之外文「UNITED SERVICES」作為本件審定第一二
    七○六五號「UNITED SERVICES」服務標章圖樣申請註冊，自有首揭法條之適用
    云云；查本件據原告檢送之美國及我國商標註冊證、公司概況摘要、據以異議標
    章之文宣資料及使用於服飾、手套、襪子等商品之型錄、西元一九八八年至一九
    九二年關於參加人之報章雜誌報導、八十一年八月至八十二年六月間分別於聯合
    報、中華日報、工商時報、經濟日報、中國時報刊登之廣告及網站下載資料等證
    據資料影本，固可證該據以異議「UNITED PARCEL SERVICE」標章使用於遞送等
    服務之信譽，難謂不廣為經營該等服務之相關事業或實際、可能消費者所普遍認
    知。惟查本件系爭審定第一二七○六五號「UNITED SERVICES」服務標章圖樣係
    由外文「UNITE DSERVICES」所構成，與原告據以異議之註冊第一○一○二四、
    一○○二五九、六三二五三、一○三○七九、一○三○六五號「UNITED PARCEL
    SERVICE」等服務標章相較，二者固均有相同之外文單字「UNITED」、「SERVICE
    」，然查系爭服務標章圖樣「UNITED SERVICES」，其義為「聯合服務」，與據
    以異議標章圖樣「UNITED PARCEL SERVICE」，其義為「聯合包裹服務」，在觀
    念上仍有其差異，且外觀字數上亦繁簡有別，消費者尚非不可區辨。況參加人為
    頗負盛名之航空公司，多年來已在航空旅客服務上建立良好之商譽，而以「
    UNITED SERVICES」作為標章之航空工程技術之諮詢及顧問服務亦早在各地建立
    良好聲譽，台灣航業中之中華航空及長榮航空等均為其服務對象，此有參加人檢
    送之發票、網站下載資料等證據資料影本附卷可稽。再據以異議標章係知名於遞
    送業務服務，而系爭服務標章則使用於有關航空工程技術之諮詢及顧問服務，二
    者之服務性質並不相同，服務之內容、行銷管道亦有差異，市場區隔有別，營業
    利益衝突情況並不明顯，一般消費者亦應不難區別，客觀上自難謂有使一般消費
    者對其營業服務之性質、來源或提供者發生混淆誤認之虞。縱參加人曾於西元一
    九九四年間與原告簽署和解合約，承諾不使用或申請任何含有外文「UNITED」之
    標章於任一國家，核屬二造當事人間之私權爭議，尚難執為系爭標章有致公眾混
    淆誤認之虞之論據，系爭標章應無首揭法條規定之適用。
　三服務標章圖樣「相同或近似於他人同一營業或類似營業之註冊服務標章者」及「
　　相同或近似於他人先使用於同一服務或類似服務之服務標章，而申請人因與該他
　　人間具有契約、地緣、業務往來或其他關係，知悉他人服務標章存在者」，不得
　　申請註冊，為本件服務標章異議審定時商標法第七十七條準用第三十七條第十二
　　及十四款所明定。其適用應以兩造標章指定使用於同一營業或類似營業為前提要
　　件。本件原告固主張系爭審定第一二七○六五號「UNITED SERVICES」服務標章
    與其據以異議「UNITED PARCEL SERVICE」標章圖樣構成近似，且系爭服務標章
    指定使用於有關航空工程技術之諮詢及顧問服務，與據以異議標章指定使用之工
    業專門技術之研究及其顧問服務，既屬相同或類似，又參加人曾於西元一九九四
    年間與其簽署和解合約，承諾不使用或申請任何含有外文「UNITED」之標章於任
　　一國家，參加人以系爭標章申請註冊，即已違反雙方合約規定，且顯已早知悉據
　　以異議標章存在，有首揭法條規定之適用云云；惟查系爭審定第一二七○六五號
　　「UNITED SERVICES」服務標章係指定使用於有關航空工程技術之諮詢及顧問服
    務，與原告據以異議之註冊第一○一○二四、一○○二五九、六三二五三、一○
    三○七九、一○三○六五號「UNITED PARCEL SERVICE」等服務標章分別指定使
    用之以電報、電話、電子媒體及全球電腦網路或其他媒介以傳輸有關文件之情報
    ，消息或訊息，餐廳、旅館之服務；美髮、美顏、三溫暖、按摩、減肥、美容諮
    詢．．．為改進貨物包裹運送速度及可靠度並降低運送成本之科學及工業專門技
    術之研究及其顧問，以各種交通工具運送書信、文件、印刷品及其他貨物、包裹
　　及前述文件貨物之包裝捆紮、轉運、分運、倉儲服務、航空貨運代理之服務等，
　　二者之服務性質並不相同，服務之內容、行銷管道亦有差異，且前者服務性質核
　　屬提供特定航空工程技術有關之諮詢及顧問服務，與後者就工業專門技術之研究
　　及其顧問等服務，分屬不同之專業領域，依一般社會通念及市場交易情形，尚無
　　使一般消費者誤認其來自相同或有關聯之來源，難謂構成類似，自無首揭法條規
　　定之適用。
　四綜上論述，被告原處分，洵無違誤，敬請駁回原告之訴。
丙、參加人主張之理由：
　一按原告無非係以系爭標章「UNITED SERVICES」 圖樣與其據以異議之註冊第一○
　　○二五九號「UNITED PARCEL SERVICE」 圖樣近似，復指定使用在類似服務；其
　　「UNITED PARCEL SERVICE」 為著名標章；參加人曾與原告簽署和解契約，知悉
　　原告前開服務標章之存在，參加人申請系爭標章之註冊，顯已違反商標法第七十
　　七條準用同法第三十七條第十二、七、十四款規定云云，而提起本案訴訟。
　二惟查，系爭標章「UNITED SERVICES」與據以異議標章「UNITED PARCEL SERVICE
　　」相較，前者意思為「聯合服務」，後者為「聯合包裹服務」，在觀念上顯然有
　　別，且外觀字數以及讀音亦繁簡不同，消費者足以辨識，而無混淆誤認之近似。
　　此外，查系爭標章係指定使用於有關「航空工程技術之諮詢及顧問服務」，與原
　　告據以異議之標章分別指定使用於「以電報、電話、電子媒體及全球電腦網路或
　　其他媒介以傳輸有關文件之情報，消息或訊息，餐廳、旅館之服務；美髮、美顏
　　、三溫暖、按摩、減肥、美容諮詢．．．為改進貨物包裹運送速度及可靠度並降
　　低運送成本之科學及工業專門技術之研究及其顧問，以各種交通工具運送書信、
　　文件、印刷品及其他貨物、包裹及前述文件貨物之包裝捆紮、轉運、分運、倉儲
　　服務、航空貨運代理之服務」等，二者之服務性質不同，服務內容、行銷管道亦
　　有差異，且二者分屬不同之專業領域，依一般社會通念及市場交易情形，尚無使
　　相關領域之消費者誤認其來自相同或有關聯之來源，非屬類似之服務。原告雖稱
　　其指定使用之「改進貨物包裹運送速度及可靠度並降低運送成本之科學及工業專
　　門技術之研究及其顧問」服務與系爭標章指定使用於「航空工程技術之諮詢及顧
　　問服務」間，實具有共同或關聯之處。惟查，前者服務之重點在於包裹運送之技
　　術，其運送之過程中，不惟僅使用航空器之空中運送，尚須利用船舶之海上運送
　　及火車、汽車之陸上運送。除貨物之運送外，還包括貨物收、送之路線規劃等。
　　其技術發展的重點在於「快速」運送貨物。而後者則單純為關於航空器之相關技
　　術服務，參照參加人公司網站資料可知所謂航空工程「airline industry」顧問
　　服務即包括有「航線維護line maintenance」、「飛行員訓練pilot training」
　　、「旅客服務passenger service」與「採購航空器purchasing the aircraft」
　　等顧問服務，其重點係以航空器為中心而發展出之專業技術。由此顯示，二者提
　　供技術服務之領域、消費者、行銷管道截然有別，非屬近似之服務。是系爭標章
　　並無商標法第三十七條第十二款之適用。
　三系爭標章未符合商標法第三十七條第七款之事由：
　(一)依商標法第三十七條第七款之規定，「商標圖樣相同或近似於他人著名之商標或
　　標章，有致公眾混淆誤認之虞者，不得申請註冊」同法第七十七條準用之。而標
　　章之著名與否，應以標章之實際使用事實加以判斷。依原告提出之使用資料可知
　　，其經常使用及為人熟知之標章，乃為經過設計之「UPS及圖」圖樣，此由原告
　　於異議理由書之附件六至附件十二資料皆明顯標有以「UPS及圖」圖樣為主要識
　　別標誌之具體事實，可得證明。因此，一般消費大眾所熟悉的標章，並非如原告
　　所主張之「UNITED PARCEL SERVICE」，實為經特殊設計之「UPS及圖」圖樣標章
　　。而觀「UPS及圖」標章圖樣，與系爭標章相較，其在外觀、讀音及觀念上顯然
　　有別，無使一般消費大眾產生混淆誤認。
　(二)參加人乃創設於西元一九二六年，歷經七十餘年的戮力經營，現為全球最大及最
　　負盛名之航空公司之一，所經營之航線遍及全球，每年載客量將近九百萬人次，
　　並有七萬航次之航班飛行世界各地；參加人更於七十五年元月起即已取得中華民
　　國交通部民用航空局核准來台營業。因此，參加人在航空業界實為一聲譽卓著之
　　公司。而參加人以其公司名稱中之「UNITED」創設系爭標章「UNITED SERVICES
    」，並以之作為表彰其航空工程技術諮詢及顧問服務，參加人所提供之前開服務
    ，早已在各地建立了良好聲譽，單就西元二○○○年一月至十月，在此一領域中
    之營業額已高達一億八千三百六十萬美元，其中對我國境內最大二家航空公司，
    即中華航空股份有限公司與長榮航空股份有限公司之營業額即分別達五十萬八千
    七百三十九美元及六十萬一千六百八十八美元。由於參加人所提供之航空工程技
    術顧問服務為專業之技術，其接受參加人此項服務之消費者除實際提供空中運送
    服務之航空公司外，一般消費者實無可能接觸該項服務。而在我國，二家最大航
    空公司皆為參加人之客戶，足見參加人之「UNITED SERVICES」 標章為消費者及
    相關業者（在本案即航空公司）所普遍知悉的標章。其知名度不在原告「UNITED
    PARCEL SERVICE」、「UPS」 之下，參加人之標章自無使公眾誤認混淆其服務來
    源之虞。
　四再者，「商標圖樣相同或近似於他人先使用於同一商品或類似商品之商標，而申
　　請人因與該他人間具有契約、地緣、業務往來或其他關係，知悉他人商標存在者
　　，不得申請註冊」固為商標法第七十七條準用同法第三十七條第十四款之規定。
　　而原告主張「參加人係因雙方所簽署之契約而得知原告所有之服務標章之存在，
　　而仍以近似之系爭標章申請註冊」及「參加人違反契約中承諾不使用或申請註冊
　　任何含有外文「UNITED」或其中譯文之任何標章於任一國家之約定」，主張參加
　　人知悉原告之標章，故違反前開法律之規定。縱先不論原告並未提出其曾以「
　　UNITED PARCEL SERVICE」提供相同或類似於航空工程技術顧問服務之證據，而
　　未符合前引條文之構成要件。其原告前開主張，亦僅為原告誤導並對整體契約內
　　容遽為斷章取義、有利於己之錯誤解釋的結果，而無可採。蓋：
　(一)系爭標章圖樣「UNITED SERVICES」，其中「UNITED」乃為參加人公司特取名稱
　　中之一部分，其並無抄襲原告之惡意，故參加人顯非因雙方所簽署之契約或因地
　　緣之故而得知原告所有之服務標章之存在。
　(二)就原告與參加人間所簽署之契約內容觀之，原告逕以契約中之一小部分予以摘譯
　　，而於異議理由書、訴願理由書及行政訴訟起訴狀中遽為斷章取義之偏頗主張。
　　事實上該份合約一開始即明白指出：
　1.「UAL（即United Air Lines, Inc.）多年來已在旅客服務上建立相當的商譽及
　　良好的名聲，如以下第一項所言；同時UPS（即United Parcel Service of
　　America, Inc.）與UAL兩者均意欲維持並擴展上述商譽及良好的名聲；以及，
　　UPS與UAL兩者均意欲避免公眾、貿易及其他UPS與UAL之個別活動，與有關透過他
　　們的商標而認定產生及認定產品及服務來源間所造成的衝突及混亂，如以下第一
　　項所言」。
　2.再參酌該合約第四條之規定：「UAL不應使用或尋求註冊以羅馬文字或任何其他
　　字體，包括任何音譯或直譯的「UNITED」單獨或附隨任何設計成分當作商標、服
　　務標章或公司名稱或使用於任何其他事務在於或有關於財產服務者。但UAL不應
　　被預先排除使用或註冊包含「UNITED」之任何圖樣或文字在飛機、機場或售票設
　　施、許可的商品或是以任何有關於旅客服務之方式使用。」前述所謂「財產服務
　　」，於契約書中第一條第二項明文規定為：以各種方式為財物、包裹、信件及文
　　件之運送服務，以及發行小手冊、廣告資料，例如各種廣告紙或是彰顯服務內容
　　之物品。而所謂「旅客服務」者，同條第三項規定為：使用飛機做旅客及其行李
　　之運送服務，以及發行小手冊、廣告資料，例如各種廣告紙或是彰顯服務內容之
　　物品。
　3.另在該契約第七條中訂明對原告亦應有相同之限制，即：「UPS不應使用或尋求
　　註冊以羅馬字體或任何其他字體，包括任何音譯或直譯的UNITED AIRLINES或單
　　獨的UNITED或附隨任何設計成份或其中唯一的文字為UNITED 或UNITED AIRLINES
　　，當作一個商標或服務標章或貿易名稱或在任何其他事物或關於旅客服務或財產
　　服務」。綜觀該份契約之整體精神，乃欲避免參加人與原告間因商標及服務標章
　　之使用及註冊所造成之紛爭，而將彼此對商標及服務標章之使用與註冊範圍分別
　　侷限在旅客服務及財產服務之範圍內，且此一契約對參加人及原告雙方均有相同
　　程度之規約。查參加人於本案申請之服務項目：「有關航空工程技術之諮詢及顧
　　問服務」，實為尋求航空工程技術之進步，使旅客能以更安全、迅速之方式到達
　　其目的地，非關於契約書中所謂「財產服務」者，自不得謂參加人違反該契約規
　　定而不得提申系爭標章於該服務項目。是系爭標章顯無商標法第三十七條第十四
　　款之適用，而屬得為註冊者。
　五綜上所陳，系爭標章之核准審定，並無違反商標法第七十七條準用同法第三十七
　　條第七款、第十二款及第十四款規定，原處分與決定並無違法。請判決如聲明，
　　以符法制。
　　理  由
  一按服務標章圖樣「相同或近似於他人著名之商標或標章，有致公眾混淆誤認之虞
    者」、「相同或近似於他人同一服務或類似服務之註冊服務標章者」暨「相同或
    近似於他人先使用於同一服務或類似服務之服務標章，而申請人因與該他人間具
    有契約、地緣、業務往來或其他關係，知悉他人服務標章存在者。」不得申請註
    冊，為本件系爭標章異議審定時商標法第七十七條準用第三十七條第七、十二及
    十四款所明定。其中商標法第三十七條第十二款及第十四款之適用，應以兩造標
    章指定使用於同一服務或類似服務為前提要件，同條第七款之適用除相同或近似
    於他人著名之商標或標章外，尚須有使公眾混淆誤認之虞，始足當之。而服務標
    章是否近似，應以具有普通知識經驗之消費者，於消費時施以普通所用之注意，
    有無混同誤認之虞判斷之。所謂「著名商標或標章」，係指有客觀證據足以認定
    該商標或標章已廣為相關事業或消費者所普遍認知者而言。所謂「有致公眾混淆
    誤認之虞」，係指服務標章圖樣有使相關消費者對其營業服務之性質、來源或提
    供者發生混淆誤認之虞。而有無使公眾產生混淆誤認之虞，應就商標或標章識別
    性之程度、是否具有創意、所指定使用商品或服務相關及類似程度、購買人之注
    意力等相關因素判斷之。又所謂類似服務，應依一般社會通念，市場交易情形，
    並參酌該服務之性質、內容、提供者、行銷管道及場所或對象等各種相關因素判
    斷之，復有同法施行細則第五十條準用第十五條第一項、第三項及第三十一條第
    一項可資參照。
  二本件被告認系爭服務標章「UNITED SERVICES」與據以異議之「UNITED PARCEL
    SERVICE」標章，於觀念上仍有差異，外觀字數亦繁簡有別，且各具知名度，併
    存多年，又所指定使用之服務性質、內容不同，行銷管道亦有差異，消費者應不
    難辨識，乃為異議不成立之處分；原告則訴稱，其為世界第一大郵件包裹快遞公
    司，以其公司名稱特取部分「UNITED PARCEL SERVICE」作為標章廣泛於世界一
    百五十餘國申請註冊於遞送服務及服飾商品，並隨原告足跡遍及全球，據以異議
    標章亦成為歷史悠久，夙著盛譽之著名標章。且系爭服務標章指定使用於有關航
    空工程技術之諮詢及顧問服務，與據以異議標章指定使用之工業專門技術之研究
    及其顧問服務，屬相同或類似。又參加人曾於西元一九九四年間與其簽署和解合
    約，承諾不使用或申請任何含有外文「UNITED」之標章於任一國家，參加人以系
    爭標章申請註冊，即已違反雙方合約規定，顯早已知悉據以異議標章存在。故不
    得准許參加人以近似之外文「UNITED SERVICES」服務標章圖樣申請註冊云云。
  三本院查系爭審定第一二七０六五號「UNITED SERVICES」服務標章圖樣上之外文
　　「UNITED SERVICES」，與據以異議之註冊第一０一０二四號、第一００二五九
　　號、第六三二五三號、第一０三０七九號、第一０三０六五號「UNITED　PARCEL
　　SERVICE」等服務標章圖樣上之外文「UNITED PARCEL SERVICE」相較，二者均有
　　相同之外文單字「UNITED」及「SERVIEC」，固屬近似標章。且依原告檢送之美
　　國及我國商標註冊證、公司概況摘要、據以異議標章之文宣資料及使用於服飾、
　　手套、襪子等商品之型錄、西元一九八八年至一九九二年關於原告之報章雜誌報
　　導、八十一年八月至八十二年六月間分別於聯合報、中華日報、工商時報、經濟
　　日報、中國時報刊登之廣告及網站下載資料等證據資料影本（附原處分卷可稽）
　　，固可證該據以異議標章使用於遞送等服務之信譽，難謂不廣為經營該等服務之
　　相關事業或實際、可能消費者所普遍認知。惟查：
　(一)參加人創設於西元一九二六年，現為全球最大及最負盛名之航空公司之一，所經
　　營之航線遍及全球，每年載客量將近九百萬人次，並有七萬航次之航班飛行世界
　　各地；參加人更於七十五年元月起即已取得中華民國交通部民用航空局核准來台
　　營業。因此，參加人在航空業界實為一聲譽卓著之公司。而參加人以其公司名稱
　　中之「UNITED」創設系爭標章「UNITED SERVICES」，並以之作為表彰其航空工
　　程技術諮詢及顧問服務，且其所提供之服務，已於各地建立良好聲譽。單就西元
    二○○○年一月至十月，於此一領域中之營業額已高達一億八千三百六十萬美元
    ，其中對我國境內最大二家航空公司，即中華航空股份有限公司與長榮航空股份
    有限公司之營業額即分別達五十萬八千七百三十九美元及六十萬一千六百八十八
    美元。又參加人所提供者為航空工程技術顧問之專業服務，除實際提供空中運送
    服務之航空公司外，一般消費者實不可能接受該項服務。而我國二家最大航空公
    司亦皆為參加人之客戶，足見參加人之「UNITED SERVICES」標章為消費者及相
    關業者（在本案即航空公司）所普遍知悉之標章。其知名度不在原告「UNITED
    PARCEL SERVICE」、「UPS」之下，凡此有參加人所檢送之發票影本、網站下載
    資料影本附原處分卷及刊登於其網站上之公司簡介影本附本院卷可稽。
  (二)系爭服務標章係指定使用於有關航空工程技術之諮詢及顧問服務，與據以異議服
    務標章係知名於遞送業務服務相較，二者之服務性質並不相同，服務之內容、行
    銷管道亦有差異，市場區隔有別，營業利益衝突情況並不明顯，且既各具知名度
    ，併存多年，為相關業者所熟知，相關消費者亦應不難區別，客觀上自難謂有使
    相關消費者對其營業服務之性質、來源或提供者發生混淆誤認之虞，自無商標法
    第三十七條第七款之適用。
  (三)另系爭服務標章指定使用之有關航空工程技術之諮詢及顧問服務，與據以異議服
    務標章分別指定使用之以電報、電話、電子媒體及全球電腦網路或其他媒介以傳
    輸有關文件之情報，消息或訊息，餐廳、旅館之服務，美髮、美顏、三溫暖、按
    摩、減肥、美容諮詢，為改進貨物包裹運送速度及可靠度並降低運送成本之科學
    及工業專門技術之研究及其顧問，以各種交通工具運送書信、文件、印刷品及其
    他貨物、包裹及前述文件貨物之包裝捆紮、轉運、分運、倉儲服務、航空貨運代
    理之服務等，二者之服務性質並不相同，服務之內容、行銷管道亦有差異。且前
    者服務性質核屬提供特定航空工程技術有關之諮詢及顧問服務，單純為關於航空
    器之相關技術服務，而所謂航空工程「airline industry」顧問服務即包括有「
    航線維護line maintenance」、「飛行員訓練pilot training」、「旅客服務
　　passenger service」與「採購航空器purchasing the aircraft」等顧問服務，
　　其重點係以航空器為中心而發展出之專業技術，此有參加人檢送關於以「UNITED
    SERVICES」提供服務之公司網站資料影本附本院卷可稽。而後者係提供工業專門
    技術之研究及其顧問等服務，重點在於包裹運送之技術，其運送之過程中，不惟
    僅使用航空器之空中運送，尚須利用船舶之海上運送及火車、汽車之陸上運送。
    除貨物之運送外，亦包括貨物收、送之路線規劃等。其技術發展的重點在於「快
    速」運送貨物。二者分屬不同之專業領域，依一般社會通念及市場交易情形，尚
    難謂屬類似之服務，自無商標法第三十七條第十二、十四款之適用。
  (四)至原告稱參加人曾於西元一九九四年問與原告簽署和解契約，承諾不使用或申請
    任何含有外文「UNITED」之標章於任何國家，是參加人早已知悉原告服務標章之
　　存在，考其動機本即為避免一般消費者之混淆誤認，今參加人違反約定申請系爭
　　標章註冊，依商標法第三十七條第七、十二、十四款之規定自不得申請註冊乙節
　　。經查該合約乃雙方為避免所註冊之商標或標章所提供之商品或服務造成混淆之
　　可能所訂定，若有爭執，應屬二造當事人間之私權爭執，尚難執為系爭標章有首
　　揭法條適用之論據，尤與商標法第三十七條第十四款規定之情形無涉。
  四本件被告以系爭服務標章之申請註冊並未違反首揭法條規定，而為異議不成立之
    處分，洵無不合，訴願決定予以維持，亦無違誤，原告起訴意旨，仍執陳詞及個
    人主觀之見解，請求撤銷訴願決定及原處分，及命被告將系爭審定第一二七０六
    五號「UNITED SERVICES」服務標章之原准審定撤銷，為無理由，應予駁回。至
    於兩造（含參加人）其餘攻擊防禦方法，於本件判斷不生影響，爰不再逐一論斷
    ，附此明。
據上論結，本件原告之訴為無理由，爰依行政訴訟法第九十八條第三項前段，判決如
主文。
中　　華　　民　　國　　九十一　　　年　　　七　　　　月　　二十五　　　日
                                  臺北高等行政法院  第三庭
                                            審判長  法  官　姜素娥
      　　　　　　　　　　　　　　　　　　　　      法　官　陳國成
      　　　　　　　　　　　　　　　　　　　　      法　官　林文舟
右為正本係照原本作成。
如不服本判決，應於送達後二十日內，向本院提出上訴狀並表明上訴理由，如於本判
決宣示後送達前提起上訴者，應於判決送達後二十日內補提上訴理由書（須按他造人
數附繕本）。
                                                    書記官  林孟宗
中　　華　　民　　國　　九十一　　　年　　　七　　　　月　　二十六　　　日
